臺灣板橋地方法院民事判決　　　　　　　　　　　　　九十三年度親字第一六七號
　　原　　　告　乙○○
　　被　　　告　甲○○
右當事人間請求確認親子關係不存在事件，於民國九十三年十二月三日經言詞辯論終
結，本院判決如左：
    主      文
確認原告乙○○（女、民國六十五年八月十八日生）與被告甲○○（男、民國三十九
年十二月十三日生）間之親子關係不存在。
訴訟費用由被告負擔。
    事      實
甲、原告方面：
一、聲明：如主文所示。
二、陳述：
（一）原告乙○○為余綠燕未婚自第三人受胎而於六十五年八月十八日分娩所生之女
      ，嗣余綠燕於七十二年三月十九日與被告甲○○結婚，原告即隨余綠燕與被告
      共同生活。旋為顧及原告就學接受教育之方便，余綠燕與被告遂至戶政機關申
      報登記原告為余綠燕與被告所生之女，惟事實上被告並非原告之親生父親。
（二）原告與被告於九十三年十一月十七日前往國立台灣大學醫學院附設醫院進行親
      子ＤＮＡ血緣關係比對試驗，結果顯示可以排除原告與被告之血緣關係，總排
      除能力為為百分之０‧九九九九八九。
（三）原告確非為被告所生之女，因
      燕所生之女。茲原告已二十八歲，為免血緣混亂，釐清原告與被告間有無親子
      關係，實有確認身分之必要。爰依法提起本件訴訟，請求確認原告與被告間之
      親子關係不存在。
三、證據：提出
乙、被告方面：
一、聲明：同意原告之請求。
二、陳述：
（一）承認原告主張之事實為真實，原告係余綠燕與第三人所生之女，僅係登記在被
      告與余綠燕之名下，被告與原告確無血緣關係。
（二）對於診斷證明書暨血緣鑑定報告書無意見。
    理      由
一、按「確認法律關係之訴，非原告有即受確認判決之法律上利益者，不得提起之；
    確認證書真偽或為法律關係基礎事實存否之訴，亦同。前項確認法律關係基礎事
    實存否之訴，以原告不能提起他訴訟者為限」，民事訴訟法第二百四十七條第一
    項、第二項定有明文。茲原告與被告間之親子關係是否存在，為定兩造間有無扶
    養、繼承等法律關係之基礎，故原告自得依該條規定提起一般確認之訴。
二、次按民事訴訟法第五百八十九條之一固規定「否認子女之訴，由夫起訴者，以妻
    及子女為共同被告；由妻起訴者，以夫及子女為共同被告。前項起訴，妻或夫死
    亡者，以子女為被告」，惟該條所指否認子女之訴，係依據民法第一千零六十三
    條所定「妻之受胎，係在婚姻關係存續中者，推定其所生子女為婚生子女。前項
    推定，如夫妻之一方能證明妻非自夫受胎者，得提起否認之訴。但應於知悉子女
    出生之日起，一年內為之」（婚生子女之推定及否認）而起訴之情形；亦即，以
    妻於婚姻關係存續中「受胎」為前提，若子女並非妻於婚姻關係存續中受胎所生
    ，則無該法條規定之適用。本件原告經登記為被告與余綠燕之女，並非該條所指
    因受婚生子女推定而登記之故，而係因人為之錯誤申報所致，自無上開規定之適
    用，應屬民事訴訟法第二百四十七條所定確認之訴之範疇，合先敘明。
三、原告主張其係余綠燕未婚自第三人受胎而於六十五年八月十八日分娩所生之女，
    嗣余綠燕於七十二年三月十九日與被告甲○○結婚，原告即隨余綠燕與被告共同
    生活，旋為顧及原告就學接受教育之方便，余綠燕與被告遂至戶政機關申報登記
    原告為余綠燕與被告所生之女，惟事實上被告並非原告之親生父親之事實，業據
    原告提出
    之婚姻關係存續中受胎所生，原告主張之事實尚非無據。
四、原告主張其與被告於本案審理中之九十三年十一月十七日前往國立台灣大學醫學
    院附設醫院進行親子ＤＮＡ血緣關係比對試驗，結果顯示可以排除原告與被告之
    血緣關係，總排除能力為為百分之０‧九九九九八九之事實，業據原告提出國立
    台灣大學醫學院附設醫院診斷證明書暨血緣鑑定報告書各一紙為證，並為被告所
    承認。準此，經上開科學鑑定之結果，並參酌本院調查之結果，既可認定排除原
    告與被告之親子血緣關係，自堪認原告主張被告非其生父等情，要屬真實，堪以
    採信。
五、從而，本件原告既非余綠燕於其與被告之婚姻關係存續中自被告受胎、分娩所生
    ，原告據以請求確認其與被告間之親子關係不存在，於法洵屬有據，應予准許。
六、據上論結，本件原告之訴為有理由，依民事訴訟法第七十八條，判決如主文。
中　　　華　　　民　　　國　　九十三　　年　　 十二 　　月　　 十七 　　日
                                    臺灣板橋地方法院家事法庭
                                        法　官　郭光興
右正本證明與原本無異
如不服本判決，應於判決送達後二十日內向本院提出上訴狀
中　　　華　　　民　　　國　　九十三　　年　　 十二 　　月　　 二十 　　日
                                        書記官　翁子婷
